【裁判字號】    97,訴,1322
【裁判日期】    971230
【裁判案由】    偽證
【裁判全文】
臺灣高雄地方法院刑事判決              97年度訴字第1322號
公  訴  人  臺灣高雄地方法院檢察署檢察官
被      告  乙○○
            甲○○
                    （另案於臺灣高雄第二監獄執行中）
上列被告因偽證案件，經檢察官追加起訴（96年度偵字第26914
號），本院判決如下：
    主  文
乙○○犯偽證罪，累犯，處有期徒刑拾月。
甲○○犯偽證罪，累犯，處有期徒刑肆月。
    事  實
一、乙○○前於民國89、90年間，因違反毒品危害防制條例、竊
    盜等案件，經本院分別以89年度鳳簡字第735 號、90年度鳳
    簡字第544 號、90年度易字第2041號、91年度訴字第271 號
    判處有期徒刑3 月、6 月、1 年2 月、10月確定，上開案件
    接續執行，嗣於92年12月29日因縮短刑期假釋出監，93年12
    月2 日假釋付保護管束期滿未經撤銷，視為執行完畢。甲○
    ○前於95年間，因違反毒品危害防制條例案件，經本院以95
    年度簡字第2163號判處有期徒刑6 月確定，於95年9 月12日
    易科罰金執行完畢。
二、乙○○前於96年6 月5 日，在臺灣高雄地方法院檢察署（下
    稱高雄地檢署）檢察官偵辦何安財（通緝中）涉違反毒品危
    害防制條例一案時，明確結證：「95年10月、11月間某日晚
    上，何安財到我位於五甲二路之租屋處，看到我家裡有空氣
    壓縮機1 台及空氣槍1 支，他跟我要，我就把空氣壓縮機及
    空氣槍給他，他拿一些毒品安非他命給我，量大約可以吃2
    次」等語無訛；嗣於96年7 月23日上午10時10分許，在本院
    第五法庭審理96年度訴字第2273號何安財被訴違反毒品危害
    防制條例案件之審判期日，經本院告以具結義務及偽證處罰
    ，其為解免何安財刑責，竟基於偽證之犯意，當庭具結後翻
    異前詞改稱：「我不認識在庭之被告何安財，我在偵查中所
    稱的『阿財』是另外一位叫阿財的人，是該名『阿財』之男
    子到我五甲二路的住處，跟我要空氣壓縮機及空氣槍，他說
    他有用到，我才拿給他，他就請我施用安非他命，並不是在
    庭的被告何安財」等語，就該案情有重要關係之事項，供前
    具結而為虛偽證述，足以影響刑事案件審判之正確性。
三、甲○○前於96年5 月18日，在高雄地檢署檢察官偵辦上開何
    安財涉違反毒品危害防制條例一案時，明確結證：「95年11
    、12月間，何安財曾拿給我毒品安非他命共2 次，2 次時間
    約隔1 個禮拜，第1 次是在12月初，每次拿的量可以吃2 、
    3 次，都是在楠梓南昌路12巷43號拿給我的，2 次都沒有向
    我收錢，96年3 月31日被查獲之安非他命，就是第2 次跟財
    哥要的」等語無訛；嗣於96年7 月23日上午10時10分許前之
    某時，與何安財共同乘坐本院警備車自臺灣高雄看守所出發
    前往本院之途中，因何安財向其表示：因罹患癌症，想要交
    保，希望甲○○能夠翻供，這樣就不會被判刑云云，甲○○
    念及獄友情誼，遂應允之。並於同日上午10時10分許，在本
    院第五法庭審理上開何安財被訴違反毒品危害防制條例案件
    之審判期日，經本院告以具結義務及偽證處罰，為解免何安
    財刑責，基於偽證之犯意，當庭具結後翻異前詞改稱：「毒
    品是我和何安財1 人出資1 千元買的，由他去買的，但他去
    跟誰買，我不清楚」、「是我們一起買的，他拿我的份量給
    我，是集資購買」、「我是跟檢察官說，他找我兩次，他找
    我去買只有1 次，但是有兩次都有在一起施用」、「96 年3
    月31日我被查獲該次之安非他命，就是跟被告一起去買的那
    次，我的份量剩下來的」等語，就該案情有重要關係之事項
    ，供前具結而為虛偽證述，足以影響刑事案件審判之正確性
    。
四、案經臺灣高雄地方法院檢察署檢察官自動檢舉偵查起訴。
    理  由
一、按被告以外之人於審判外之陳述，雖不符刑事訴訟法第159
    條之1 至第159 條之4 之規定，而經當事人於審判程序同意
    作為證據，法院審酌該言詞陳述或書面陳述作成時之情況，
    認為適當者，亦得為證據，刑事訴訟法第159 條之5 第1 項
    定有明文。本件檢察官、被告於本院審判程序時，就本判決
    所引用審判外之言詞或書面陳述，均明示同意有證據能力，
    本院認該具有傳聞證據性質之證據，其取得過程並無瑕疵，
    且與待證事實具有關聯性，證明力非明顯過低，以之作為證
    據係屬適當，認俱得為證據。
二、訊據被告乙○○固不否認有於上揭時、地，就另案被告何安
    財被訴販賣、轉讓毒品一案，先後為不同陳述之事實，惟矢
    口否認有何偽證犯行，辯稱：我跟何安財不認識，第1 次在
    偵查中時，檢察官問我何安財，我以為我朋友「財仔」，後
    來在法院開庭時，我看到何安何財，才知道不是我朋友「財
    仔」等語。被告甲○○則對於上揭犯罪事實，均坦承不諱。
    經查：
(一)、被告乙○○之犯行：
  1.被告乙○○於96年10月26日，在高雄地檢署檢察官偵辦另案
    被告何安財涉違反毒品危害防制條例案件（96年度偵字第52
    57號）偵查中，經檢察官以證人身分訊問，於供前具結，就
    「何時、何地拿空氣壓縮機及空氣槍與被告（何安財）換毒
    品？」之對案情有重要關係之事項，陳述：「95年10月、11
    月間某日晚上，何安財到我位於五甲二路之租屋處，看到我
    家裡有空氣壓縮機1 台及空氣槍1 支，他跟我要，我就把空
    氣壓縮機及空氣槍給他，他拿一些毒品安非他命給我，量大
    約可以吃2 次」等語；嗣於96年7 月23日上午10時10分許，
    在本院第五法庭審理何安財被訴違反毒品危害防制條例案件
    （96年度訴字第2273號）作證時，於供前具結，翻異前詞改
    證稱：「我不認識在庭之被告何安財，我在偵查中所稱的『
    阿財』是另外一位叫阿財的人，是該名『阿財』之男子到我
    五甲二路的住處，跟我要空氣壓縮機及空氣槍，他說他有用
    到，我才拿給他，他就請我施用安非他命，並不是在庭的被
    告何安財」等語，且被告上開偵查、審判中之證述，對於何
    安財販賣毒品案件係有重要關係之事項等情，亦為被告所不
    爭執，並有被告乙○○於96年6 月5 日偵訊筆錄、96年7 月
    23日本院審判筆錄各1 份及被告作證所簽之結文2 紙在卷足
    稽（高雄地檢署96他3675卷第16至19頁，96偵26914 卷第9
    至12、21頁）。
  2.被告乙○○雖以上開情詞置辯。惟查，被告於另案被告何安
    財被訴販毒、轉讓毒品案件中，偵查及法院審理時均證稱：
    我的綽號是「肉脯」，門號0000000000號行動電話是我申請
    使用等語；復於本案審理時亦明確供陳：上開行動電話是我
    申請使用等語，並有和信電訊公司96年5 月16日傳真函1 紙
    附卷可憑（高雄地檢署96他3675卷第7 、8 頁），堪認門號
    0000000000號之行動電話確為被告乙○○所申辦使用甚明。
    又何安財因涉嫌販毒品案件，經臺灣高等法院高雄分院檢察
    署檢察官依法就其所使用之門號0000000000號行動電話，實
    施通訊監察，亦有臺灣高等法院高雄分院檢察署95年12月26
    日高雄檢聰正監字第315 號通訊監察書暨通訊監察譯文在卷
    可按（見本院卷第65頁）。依上開通訊監察譯文，於96 年1
    月4 日晚上9 時1 分57秒，被告乙○○所使用之上開行動電
    話與何安財所使用之0000000000號行動電話有通話紀錄（見
    本院卷第67、68頁），其內容如下：
    某女：喂！
    何安財：喂，肉脯喔！
    某女：你是誰？
    何安財：我是阿財啦！
    某女：啊？
    何安財：我阿財啦！
    某女：喔！財哥喔！
    何安財：恩！
    某女：他進去了勒。
    何安財：他自己進去…
    某女：什麼意思啊？
    何安財：是自己進去服刑的喔。
    某女：沒有，警察來家裡衝的，文山那邊。
    何安財：去那邊抓？
    某女：啊？
    何安財：去他的住處喔？
    某女：去他五甲那裡阿
    何安財：這樣子喔！
  3.由上開通話內容可知，另案被告何安財於電話接通之始，立
    即直呼被告乙○○之綽號，且對於被告乙○○位於高雄縣鳳
    山市○○○路之住處亦知之甚詳。則被告辯謂：我與何安財
    不認識一節，已難認屬實。又其復辯稱：何安財通話之對象
    係一名女性，我當時已經被抓進去關了，他不是與我通話等
    語。然其於另案（何安財）偵查中，業經具結證稱：接電話
    之人是我女友張美娟等語（見高雄地檢署96他3675號第18、
    19頁），益徵其與另案被告何安財相互認識甚明。被告乙○
    ○辯稱：其與何安財並不認識一節，要與事實相違。則其於
    96年7 月23日本院審理何安財被訴販賣、轉讓毒品案件時，
    於供前具結，對「於95年10月、11月間某日，以約可供人施
    用2 次數量之第二級毒品甲基安非他命，換取乙○○所有空
    氣壓縮機及空氣槍之『阿財』，是否即為在場之被告何安財
    ？」之事項，證稱：「我不認識在場之被告何安財，我在偵
    查中所說的「阿財」並不是在庭之何安財」、「在場之被告
    何安財沒有去過我五甲路的住處」等語，顯屬虛偽之證述無
    疑。從而，被告就何安財被訴販賣、轉讓毒品案件於上開日
    期，在高雄地檢署偵訊、本院審判時，均供前具結作證，對
    於上開於案情有重要關係之事項，而為虛偽證述，其確有偽
    證之故意已明。
(二)、被告甲○○對於上開犯罪事實，業於本院審理時坦承不諱（
    見本院97年12月16日審判筆錄，並供陳：開庭當天，我跟何
    安財在車上，他說他這樣會被判轉讓毒品罪，要我幫他翻供
    ，這樣他就不會被判刑，我是受何安財請託才改變證詞等語
    。此外，復有被告甲○○96年5 月18日偵訊筆錄、96年7 月
    23 日 本院審判筆錄各1 份及被告作證所簽之結文2 紙在卷
    足稽（高雄地檢署96偵5257卷第126 至129 頁，96偵26914
    卷第15至18、21頁）。足見被告甲○○前開任意性自白與事
    實相符，堪以採信。
(三)、綜上所述，被告乙○○、甲○○確有於偵查、審判供前具結
    而為虛偽證述之犯行，本件事證明確，被告2 人犯行，均堪
    認定，各應予依法論科。
三、按刑法上之偽證罪，為形式犯，不以結果之發生為要件，一
    有偽證行為，無論當事人是否因而受有利或不利之判決，均
    不影響其犯罪之成立。而該罪所謂於案情有重要關係之事項
    ，則指該事項之有無，足以影響於裁判之結果者而言。又證
    人之具結，乃以文書保證其所陳述之事實為真實，告以具結
    義務命其具結，端在使其明瞭具結意義，知所警愓，強制其
    據實陳述，不致為虛偽證言，俾能發現真實，故經具結後如
    就案情有重要關係之事項而為虛偽之陳述時，應受刑法上偽
    證罪之處罰（最高法院71年台上第8127號判例可資參照）。
    本件被告乙○○、甲○○就何安財販賣、轉讓毒品案件在檢
    察官偵查、本院審判時，均以證人身份供前具結，其中被告
    乙○○就「於95年10月、11月間某日，以約可供人施用2 次
    數量之第二級毒品甲基安非他命，換取乙○○所有空氣壓縮
    機及空氣槍之『阿財』，是否即為被告何安財」；被告甲○
    ○就「被告何安財有無於95年12月初相隔1 星期之某2 日，
    先後轉讓第二級毒品甲基安非他命與甲○○，共2 次」之於
    案情具有重要關係事項，而為虛偽陳述，均足以影響檢察官
    、法院對於何安財有無販賣、轉讓上開毒品犯行之判斷。且
    其等就該偽證事項之內容，均出於其等本身之親身經歷，並
    非僅傳聞或猜測可比，於他人刑事案件之案情有重要關係事
    項，故意為虛偽之陳述，自應構成偽證罪責。
四、核被告乙○○、甲○○所為，分別係犯刑法第168 條之偽證
    罪。又被告2 人分別有如事實欄一所載之刑事前科，有臺灣
    高等法院被告前案紀錄表2 份在卷可佐，其等於有期徒刑執
    行完畢後5 年內，故意再犯本件有期徒刑以上之罪，均為累
    犯，各應依刑法第47條第1 項規定加重其刑。查，被告甲○
    ○係於97年12月16日本院審理時自白：96年7 月23日當天要
    出庭，我跟何安財在車上時，他說想要交保叫我幫他翻供，
    我現在知錯並認罪，我不知道偽證罪這麼重等語，而斯時本
    院審理何安財被訴販賣、轉讓毒品案件尚未判決確定，堪認
    被告甲○○所犯刑法第168 條之罪，於所虛偽陳述之本案案
    件裁判確定前自白，應依同法第172 條之規定，予以減輕其
    刑。被告甲○○同時有刑之加重及減輕事由，應依刑法第71
    條第1 項規定，先加後減之。爰審酌被告乙○○、甲○○為
    迴護何安財販賣、轉讓第二級毒品甲基安非他命之罪責，竟
    於檢察官偵訊、本院刑事審判時，供前具結而為不實證述，
    足生影響檢察官、本院就何安財被訴販賣、轉讓毒品案件偵
    查、審判之認定，有妨害國家司法權之正確行使，而使他人
    有遭受不當偵查、審判之虞，所為實有不該，且被告乙○○
    犯後矢口否認犯行，態度不佳，被告甲○○於偵查中及本院
    準備程序時，雖仍否認犯行，惟於本院審理時業已自白犯罪
    ，且係亦在何安財販毒、轉讓案件判決確定前為之，並未發
    生誤判之結果，所生損害已有減輕，暨其犯罪之動機、目的
    、手段等一切情狀，分別量處如主文所示之刑，以資懲儆。
據上論斷，應依刑事訴訟法第299 條第1 項前段，刑法第168 條
、第172條、第47條第1項，判決如主文。
本案經檢察官黃子宜到庭執行職務。
中    華    民    國    97    年    12    月    30    日
                  刑事第五庭  審判長法  官  黃建榮
                                    法  官  楊珮瑛
                                    法  官  李殷君
以上正本證明與原本無異。
如不服本判決應於收受送達後10日內向本院提出上訴書狀，並應
敘述具體理由；如未敘述上訴理由者，應於上訴期間屆滿後20日
內向本院補提理由書（均須按他造當事人之人數附繕本）「切勿
逕送上級法院」。
中    華    民    國    98    年    1     月    7     日
                                    書記官  李文廣
附錄本判決論罪科刑法條全文：
中華民國刑法第168條
於執行審判職務之公署審判時或於檢察官偵查時，證人、鑑定人
、通譯於案情有重要關係之事項，供前或供後具結，而為虛偽陳
述者，處7 年以下有期徒刑。


司法院資訊處製作；財團法人民間司法改革基金會備份。
